【裁判字號】    91,訴,212
【裁判日期】    920603
【裁判案由】    妨害自由等
【裁判全文】
臺灣花蓮地方法院刑事判決                          九十一年度訴字第二一二號
    公  訴  人  臺灣花蓮地方法院檢察署檢察官
    被      告  丁○○
右列被告因妨害自由等案件，經檢察官提起公訴（九十一年度偵緝字第六六號、九十
一年度偵字第一二八八、一二八九號）本院判決如左：
    主  文
丁○○竊盜，累犯，處有期徒刑肆月，如易科罰金，以參佰元折算壹日；又傷害人之
身體，累犯，處有期徒刑參月，如易科罰金，以參佰元折算壹日；又損壞他人之門窗
玻璃及電視機，足以生損害於他人，累犯，處拘役肆拾日，如易科罰金，以參佰元折
算壹日；又以非法方法，剝奪人之行動自由，累犯，處有期徒刑伍月，如易科罰金，
以參佰元折算壹日。就有期徒刑部分宣告應執行有期徒刑拾月，如易科罰金，以參佰
元折算壹日。
    事  實
一、丁○○曾因犯傷害罪，經本院判處有期徒刑三月確定，於民國八十九年五月四日
    易科罰金執行完畢，猶不知悔改，竟意圖為自己不法之所有，於九十年十一月十
    四日中午十二時許，在宜蘭縣羅東鎮○○路一六六號前，竊取黃淑美所有車號Ｉ
    Ｔ－五二二０號自用小客車，得手後，將其自己所有車號ＩＸ－九０四０號之車
    牌改懸掛於上，以逃避警方查緝，嗣於九十一年二月一日上午九時許，在花蓮縣
    秀林鄉○○村○○路，為警方臨檢查獲。
二、丁○○又於九十一年三月十八日下午四時四十五分許，在花蓮縣秀林鄉景美村加
    灣二一一號戊○○住處前，無故持路旁所撿之一支鐵棍（無據為己有之意）毆打
    甲○○，使其受有後頸部瘀腫六公分Ｘ四公分、後背瘀腫三十公分Ｘ八公分、左
    肩瘀腫八公分Ｘ八公分及左臂瘀腫四公分Ｘ公分等傷害，隨後另基於毀損器物之
    犯意，未經戊○○同意，無故侵入戊○○住處，持上開鐵棍砸毀其家中之玻璃門
    窗六片及電視機二台，足以生損害於戊○○。
三、丁○○復於九十一年三月十八日下午五時五十分許，在花蓮縣秀林鄉佳民村四十
    八號，因尋訪庚○○之妹乙○○未果，竟萌生強押庚○○，以尋找其妹乙○○之
    妨害自由，以及傷害之概括犯意，先以手持之長鐵片一個（為丁○○隨地所拾，
    無據為己有之意，檢察官誤載為開山刀）毆打庚○○腿部，並對庚○○脅迫稱：
    如你不走，要殺死你全家等語後，復強推庚○○進入由不知情之潘永日所駕駛車
    號ＮＬ－七六六號計程車，一同驅車前往花蓮縣花蓮市尋找乙○○，途中，丁○○又以手持之長鐵片毆打庚○○腦部，致使其先後受有頭頂部撕裂傷四公分Ｘ一
    公分及右大腿瘀傷二十公分Ｘ八公分等傷害，丁○○見其頭部流血，立即罷手，
    並在所搭乘之計程車行至花蓮市太昌村三角市場附近時，下車離去。
四、案經甲○○、戊○○、庚○○訴由花蓮縣警察局新城分局報請台灣花蓮地方法院
    檢察署檢察官偵查起訴。
    理  由
一、訊據被告丁○○坦承有毆打甲○○、無故侵入戊○○住宅，毀損戊○○住處玻璃
    門窗及電視機之犯行，惟否認有竊取車號ＩＴ－五二二０號自用小客車、妨害庚○○自由，並有毆打庚○○之犯行，辯稱：我是將自己汽車開去修理，修理廠的
    人跟我說該車先讓我使用，因該車沒有車牌，所以我將我自己車號ＩＸ－九０四
    ０號之車牌懸掛於其上，又當時我有拿路邊撿的一塊鐵片，但是庚○○自己願意
    跟我上車去找她妹妹，因我在車上與她發生爭執，拉扯之間，她身體歪掉就撞到
    了，我不知道她撞到什麼地方，只知道她因此受傷云云。經查：
    (一)犯罪事實一部分：
      車號ＩＴ－五二二０號自用小客車遭竊經過，業據證人己○○及黃淑美之夫
        於警詢中證述綦詳（見花市警刑字第０９１０００１５４９０號卷第八、九
        頁），而車號ＩＸ－九０四０號自小客車係登記為羅慧娟所有，後賣與丙○○，丙○○在九十年六月二十三日，再將之賣與被告，當時車身顏色為棕色
        ，警方查獲懸掛車號ＩＸ－九０四０號自小客車車身顏色與車子內裝均與丙○○所賣者不同等情，業據證人丙○○、王永春即羅慧娟之夫於警詢中證述
        明確（見花市警刑字第０９１０００１５４９０號卷第十三至十九頁）。
      被告雖於警詢中供稱：我所購買之車號ＩＸ－九０四０號自小客車係於九十
        年九月初，交與綽號「紅龜」之男子修理，一星期後，他將車交還給我，警
        方查獲時之車子狀況是他做好交給我的，當時我有問他車子顏色不同，但他
        說就是該車沒錯（見花市警刑字第０９１０００１５４９０號卷第三至六頁
        ）；於偵查中則改稱：當時我將自小客車交與吳瑞榮修理，吳瑞榮將我原有
        的車牌掛在一輛自小客車上，叫我先開來代步云云（見九十一年度偵緝字第
        六六號卷第十四頁背面），被告前後所述不一，已值懷疑。況證人吳瑞榮即
        綽號紅龜於警詢中係證稱：其曾於九十年八月底，在被告住處，幫被告修理
        一輛棕色自小客車，不記得車牌，其沒有幫被告組裝汽車，警方查獲之藍色
        自小客車不是其組裝的等語（見花市警刑字第０９１０００１５４９０號卷
        第二十二至二十四頁）。再者，車號ＩＴ－五二二０號自用小客車係於九十
        年十一月十四日中午失竊，業據證人己○○於警詢中證述在卷，吳瑞榮焉可
        能在九十年九月間幫被告修理時，即交付該車與被告使用？足見被告所辯，
        顯係卸責之詞，不足採信。
      此外，復有己○○領取遭竊自小客車之贓證物品認領保管收據即車輛竊盜、
        車牌失竊資料個別查詢報表－查詢車輛認可資料一張附卷可參。被告此部分
        犯行，甚為明確。
    (二)犯罪事實二部分：
      此部分之犯行，業據被告坦承不諱，核與告訴人甲○○、戊○○、證人余美芬
      分別於警詢及偵查中指訴及證述之情節相符，並有甲○○受傷之診斷證明書一
      張、戊○○門窗玻璃及電視機等遭毀損之照片八張附卷可稽。
    (三)犯罪事實三部分：
      此部分犯行，業據告訴人庚○○於警詢、偵查及本院訊問時指訴綦詳（見新警
      刑字第五四五０號卷第三、四頁、九十一年度偵字第一二八八號卷第二十二頁
      、見本院九十二年一月十日訊問筆錄）。證人潘永日於警詢中亦證稱：伊有開
      車載被告至花蓮縣新城鄉佳民四八號，被告稱要找他女朋友，伊有看見他持一
      把鐵製、生鏽的東西，伊後來開車往花蓮市方向行駛時，被告與庚○○在講話
      ，突然吵起來，伊不知被告打她，但被告在太昌村三角市場附近下車時，有拿
      新台幣一千元給伊，說要給庚○○敷藥的，伊就載她去診所敷藥等語（見上開
      警卷第六、七頁），於偵查中復證稱：當時被告很兇，要庚○○上車。證人林
      文芳於警詢中也證稱：其在九十一年三月十八日下午五時五十分，有看到一男
      子右手拿著開山刀，左手抓住庚○○肩膀，從她家往馬路上走等語（見九十一
      年度偵字第一二八八號卷第二十六、二十七頁）。足證告訴人庚○○所述，與
      事實相符，應堪採信。況被告於偵查中亦坦承：因我情緒失控，才砍傷庚○○
      頭部（九十一年度偵字第一二八八號卷第十六頁），並於本院訊問時復稱：當
      時有情緒失控，可能對庚○○有肢體上衝突（見本院九十二年一月十日訊問筆
      錄）。在在足證，其事後翻異前詞，應為臨訟卸責之詞，不足採信。此外，復
      有告訴人庚○○受傷之診斷證明書一張附卷可按。
    (四)綜上所述，本件事證明確，被告犯行堪予認定。
三、核被告犯罪事實一所為，係犯刑法第三百二十條第一項之竊盜罪；犯罪事實二所
    為，係犯刑法第二百七十七條第一項傷害罪、同法第三百零六條第一項、第三百
    五十四條毀損罪；犯罪事實三所為，係犯刑法第三百零二條第一項妨害自由罪及
    同法第二百七十七條第一項之傷害罪。檢察官雖認被告另涉刑法第三百零五條恐
    嚇罪嫌云云，惟刑法第三百零二條之妨害自由罪，原包括私禁及以其他非法方法
    剝奪人之行動自由而言，所謂非法方法，當包括強暴脅迫等情勢在內（最高法院
    七十四年度台上字第三四０四號判決可資參照），被告對庚○○恐嚇稱：如你不
    走，要殺死你全家等語，自屬包括於妨害庚○○自由之同一意念之中，仍應視為
    剝奪行動自由之部分行為，不另構成恐嚇罪。被告二次傷害庚○○之犯行，時間
    緊接，觸犯構成要件相同之罪，顯係基於概括犯意為之，應依連續犯之規定論以
    一罪，並加重其刑。檢察官雖漏未論及被告持鐵片毆打庚○○腿部之犯行，然因
    與已起訴之傷害庚○○頭部犯行，有連續犯之裁判上一罪關係，為起訴效力所及
    ，本院自應併予審究。被告所為犯罪事實二之無故侵入住宅罪及毀損罪，以及犯
    罪事實三之妨害自由罪及傷害罪間，皆有方法結果之牽連關係，應各從一重之毀
    損罪及妨害自由罪處斷。被告所犯竊盜罪、傷害罪（指毆打甲○○部分）、毀損
    罪及妨害自由罪間，犯意各別，行為互殊，應予分論併罰。被告曾因犯傷害罪，
    經本院判處有期徒刑三月確定，於八十九年五月四日易科罰金執行完畢，此有台
    灣花蓮地方法院檢察署刑案資料查註紀錄表一份附卷可稽，其於五年內再犯本件
    有期徒刑以上之罪，均應依累犯之規定，加重其刑。爰審酌被告犯罪之動機、手
    段、、所生之危害、迄今未與告訴人等達成和解，及事後坦承部分犯行等一切情
    狀，量處如主文所示，並諭知易科罰金之折算標準，且定其應執行刑。又被告用
    以傷害及毀損之鐵棒一支、用以傷害及妨害自由之鐵片一個（檢察官雖記載開山
    刀一把，但被告於警詢及偵審中均供稱為鐵片，證人潘永日於警詢中亦證稱：一
    把生鏽的鐵製物品，告訴人庚○○雖於警詢中指稱係開山刀，但於本院訊問時改
    稱為類似番刀之物，看起來很舊等語，故綜合觀之，僅能確定係鐵製物品，故採
    信被告所稱之鐵片），雖係被告犯罪所用之物，但均非被告所有，而係被告自地
    上拾起供以犯罪，犯後即已丟棄，業據被告於警詢及偵查中供承無訛，足見被告
    並無據為己有之意，自非被告之物，自無法宣告沒收，併予敘明。
據上論斷，應依刑事訴訟法第二百九十九條第一項前段，第五十六條、第三百二十條
第一項、第二百七十七條第一項、第三百零六條第一項、第三百五十四條、第三百零
二條第一項、第五十五條、第四十七條、第四十一條第一項前段、第五十一條第五款
，罰金罰鍰提高標準條例第一條前段、第二條，判決如主文。
本案經檢察官李子春到庭執行職務。
中      華      民      國    九十二    年      六      月      三      日
                              臺灣花蓮地方法院刑事庭
                                  法  官  李  世  華
右正本證明與原本無異。
如對本判決不服，應於送達後十日內，向本院提出上訴狀。（應抄附繕本）告訴人或
被害人如對於本判決不服者，應具備理由請求檢察官上訴，其上訴期間之計算係以檢
察官收受判決正本之日期為準。
                                  法院書記官
中      華      民      國    九十二    年      六      月      六    日
附錄本判決論罪之法律條文：
刑法第三百二十條第一項：
意圖為自己或第三人不法之所有，而竊取他人之動產者，為竊盜罪，處五年以下有期
徒刑、拘役或五百元以下罰金。
意圖為自己或第三人不法之利益，而竊佔他人之不動產者，依前項之規定處斷。
前二項之未遂犯罰之。
刑法第二百七十七條第一項：
傷害人之身體或健康者，處三年以下有期徒刑，拘役或一千元以下罰金。
犯前項之罪，因而致人於死者，處無期徒刑或七年以上有期徒刑，致重傷者，處三年
以上、十年以下有期徒刑。
刑法第三百零六條第一項：
無故侵入他人住宅、建築物或附連圍繞之土地或船艦者，處一年以下有期徒刑、拘役
或三百元以下罰金。
無故藏匿其內或受退去之要求而仍留滯者亦同。
刑法第三百五十四條
毀棄、損壞前二條以外之他人之物或致令不堪用，足以生損害於公眾或他人者，處二
年以下有期徒刑、拘役或五百元以下罰金。
刑法第三百零二條第一項：
私行拘禁或以其他非法方法，剝奪人之行動自由者，處五年以下有期徒刑、拘役或三
百元以下罰金。
因而致人於死者，處無期徒刑或七年以上有期徒刑，致重傷者，處三年以上十年以下
有期徒刑。
第一項之未遂犯罰之。


司法院資訊處製作；財團法人民間司法改革基金會備份。
